【裁判字號】    99,簡上,405
【裁判日期】    991022
【裁判案由】    毀損
【裁判全文】
臺灣板橋地方法院刑事判決             99年度簡上字第405號
上  訴  人
即  被  告  乙○○
上列上訴人即被告因毀損案件，不服本院99年度簡字第2047號中
華民國99年3 月17日所為之第一審簡易判決（聲請簡易判決處刑
案號：99年度偵字第737 號），提起上訴，本院管轄第二審之合
議庭判決如下：
    主  文
原判決撤銷。
乙○○損壞他人之鎖頭，足以生損害於他人，處罰金新臺幣壹萬
元，如易服勞役，以新臺幣壹仟元折算壹日。緩刑貳年。
    事  實
一、乙○○係位於臺北縣新莊巿立信五街香榭歐洲公寓大廈之住
    戶，並擔任該公寓大廈管理委員會之主任委員，其因不滿址
    設臺北縣新莊巿立信五街14號惠康百貨股份有限公司（下稱
    惠康公司）即頂好超巿立信店內冷凍設備壓縮機馬達聲音過
    大，竟基於毀損之犯意，於民國98年12月5 日凌晨1 時46分
    許，持其向不詳機車行借得之小型電鋸，破壞該店裝設在上
    開公寓大廈地下1 樓變電箱上之鎖頭（價值新臺幣100 元）
    ，致令該鎖頭不堪使用，足以生損害於惠康公司。嗣因乙○
    ○破壞上開鎖頭後，進而關閉惠康公司裝設在該變電箱內之
    冷凍設備電源開關，因此啟動該公司之保全系統聯繫上開分
    店店長游雲龍到場，經游雲龍報警後，乙○○在未經有偵查
    犯罪權限之機關或公務員發覺其犯罪前，於香榭歐洲公寓大
    廈之管理員室內，向當日據警前來之臺北縣政府警察局新莊
    分局中平派出所警員鍾德明、楊凱迪自首並願接受裁判，始
    得悉上情。
二、案經乙○○自首暨惠康公司（檢察官聲請簡易判決處刑書及
    原審判決誤載為「游雲龍」）訴由臺北縣政府警察局新莊分
    局移請臺灣板橋地方法院檢察署檢察官聲請以簡易判決處刑
    。
    理  由
一、按被告以外之人於審判外之言詞或書面陳述，除法律有規定
    者外，不得作為證據；又被告以外之人於偵查中向檢察官所
    為之陳述，除顯有不可信之情況者外，得為證據；被告以外
    之人於審判外之陳述，雖不符合刑事訴訟法第159 條之1 至
    第159 條之4 之規定，而經當事人於審判程序同意作為證據
    ，法院審酌該言詞陳述或書面陳述作成時之情況，認為適當
    時，亦得為證據；當事人、代理人或辯護人於法院調查證據
    時，知有刑事訴訟法第159 條第1 項不得為證據之情形，而
    未於言詞辯論終結前聲明異議者，視為有前項之同意，刑事
    訴訟法第159 條第1 項、第159 條之1 第2 項、第159 條之
    5 分別定有明文。查本案以下所引各項證據，經檢察官於審
    判程序中同意作為證據，而被告乙○○對於各該證據之證據
    能力亦表示「沒有意見」等語，復未於本案言詞辯論終結前
    聲明異議，且告訴代理人游雲龍於偵查中之指訴係經檢察官
    告知具結義務及偽證處罰後具結所為，則本院審酌該等證據
    核無違法取證或證明力顯然過低之情事，依各該陳述作成時
    之狀況，並無不適當或顯不可信之情況，自均得為證據，合
    先敘明。
二、訊據被告坦承在前述時間及地點，持其向不詳機車行借得之
    小型電鋸，破壞告訴人裝設在香榭歐洲公寓大廈地下1 樓變
    電箱上之鎖頭，致令該鎖頭不堪使用等情不諱，核與告訴代
    理人即頂好超巿立信店店長游雲龍於警詢及偵查中指訴情節
    相符，並有惠康公司物料／維修申請單影本1 紙及上開變電
    箱鎖頭遭破壞情形之照片影本2 張附卷可稽，堪認被告確有
    損壞告訴人所有鎖頭之行為無訛。然而，被告矢口否認有何
    毀損犯行，辯稱：伊與伊配偶住在頂好超巿立信店樓上，該
    店在1 樓放置多部冷凍庫、冷藏櫃、冷氣機等壓縮機馬達24
    小時運作，終日製造低頻噪音「嗡嗡」、「唧唧」作響，干
    擾伊等睡眠安寧，詎該超巿於98年12月5 日凌晨1 時許發出
    尖銳之「唧唧」聲，伊身為社區管理委員會主任委員，負有
    維護住戶生命、財產安全之責任，遂與伊配偶一同前往地下
    1 樓查看聲音來源，發現該超巿設於地下1 樓之電力開關箱
    竟違反管理委員會之規定私自上鎖，所幸經過2 分鐘之後，
    尖銳「唧唧」聲即停止，熟料，迄至凌晨1 時46分許，又第
    二次發出尖銳之「唧唧」聲，超過2 分鐘仍未停止，經伊下
    樓查看，又發現上開電力開關箱在冒煙，伊唯恐於深夜發生
    電線著火之意外，出於防衛自己及全體住戶生命、財產安全
    ，迫不得已利用工作破壞該電力開關箱之鎖頭，查出發出「
    唧唧」聲音來源之開關後隨即關閉，該尖銳之「唧唧」聲即
    瞬間停止，故頂好超巿私自將電力開關箱上鎖，伊迫於情況
    緊急而破壞鎖頭之行為，應符合刑法第22條所定正當防衛或
    同法第23條所定緊急避難等規定云云。經查：被告於警詢及
    偵查中均自承其於98年12月5 日凌晨1 時46分許，係因頂好
    超巿立信店內之壓縮機噪音太大，以致伊與伊配偶無法入眠
    ，才將電源開關切掉等語，全未提及有何電力開關箱冒煙或
    可能發生火災之情事，而證人即被告之配偶甲○○於本院審
    理時證述其於98年12月5 日凌晨，第2 次聽到尖銳之「唧唧
    」聲時，並未陪同被告下樓查看，亦未目睹電力開關箱冒煙
    等情明確，再觀諸卷附告訴人於偵查中提出之變電箱鎖頭遭
    破壞照片及被告於本院準備程序中提出其於案發後自行拍攝
    之變電箱上鎖照片，均未見該變電箱有疑似冒煙悶燒或引燃
    火花之痕跡，是被告辯稱：伊於98年12月5 日凌晨1 時46分
    許，至地下1 樓查看時，發現電箱冒煙而有致生電線著火意
    外之可能云云，尚難逕信為真，從而，被告以其行為係出於
    為避免自己或及他人生命、財產之緊急危難，認符合刑法所
    規定緊急避難之要件云云，自無可採。又被告固指頂好超巿
    立信店內之冷凍設備壓縮機製造噪音過大一節，並請求向臺
    北縣政府環境保護局調取該店壓縮機馬達產生之噪音超過規
    定標準之相關檢測資料，經本院向該局函查結果，該局函覆
    本院稱：該局曾於98年12月9 日派員前往頂好超巿立信店進
    行稽查，經會同被告至渠住處進行低頻噪音值量測，量測結
    果發現壓縮機馬達產生之噪音值為56分貝，已超過該區域營
    業場所第2 類管制區日間噪音管制標準（40分貝），經依法
    告發並限期改善，該店已於99年1 月8 日24時前改善完畢等
    語，有該局99年8 月31日北環稽字第0990081232號函暨所附
    之稽查紀錄影本各1 件存卷足憑，然而，上開檢測係於98年
    12月5 日本案案發之後才進行，嗣亦經頂好超巿立信店改善
    完畢，自難據此推論本案案發時，被告現實上正受有何不法
    之侵害可言，故被告援引刑法關於正當防衛之規定，辯稱其
    行為不罰云云，亦無可採。綜上所述，本案事證明確，被告
    犯行堪以認定，應予依法論罪科刑。
三、核被告所為，係犯刑法第354 條之損壞他人器物罪。按對於
    未發覺之罪自首而受裁判者，得減輕其刑，刑法第62條前段
    定有明文。復按犯人在犯罪未發覺之前，向該管公務員告知
    其犯罪，而不逃避接受裁判，即與刑法第62條規定自首之條
    件相符，不以言明「自首」並「願受裁判」為必要（最高法
    院63年臺上字第1101號及51年臺上字第1486號判例意旨參照
    ）。查證人即臺北縣政府警察局新莊分局中平派出所警員楊
    凱迪於本院審理時結證稱：伊與鍾德明執行巡邏勤務時，接
    獲無線電通知表示有民眾報案說頂好超巿變電箱鎖頭遭毀損
    ，請伊等過去陪同調閱監視器，伊等抵達後，頂好超市的游
    先生說地下室的變電箱鎖頭遭撬開，請伊等陪渠去警衛室調
    監視器，伊等就到社區警衛室，警衛說要調監視器的話，必
    須先通知主委下來，警衛通知主委下來，主委看到游先生時
    ，二人先有口角，主委就說是渠把鎖頭撬開斷電，之後游先
    生先走回渠店內，主委跟伊等講說渠是什麼時間、什麼理由
    去把變電箱撬開斷電，在主委說是渠撬開鎖頭之前，伊和鍾
    德明並不知道頂好超市變電箱鎖頭是誰撬開的等語，證人即
    同一派出所警員鍾德明亦於本院審理時結證稱：伊與楊凱迪
    確曾在巡邏時去看過頂好超市變電箱鎖頭損壞之情形，亦有
    到警衛室要調監視錄影器，有1 位頂好超巿的先生一開始跟
    另1 位警衛叫下來、自稱是主委的先生吵架，伊等就請那位
    頂好超巿的先生先回去，之後那位自稱主委的先生有說變電
    箱鎖頭是渠撬開的，在那位主委說變電箱鎖頭是渠撬開的之
    前，伊等並不知道頂好超市變電箱鎖頭是誰撬開的等語，顯
    見頂好超巿立信店店長游雲龍因該店保全系統遭啟動而前往
    查看變電箱鎖頭遭破壞之情形時，尚不知係何人破壞該鎖頭
    ，始報警欲請警員前來陪同至社區警衛室調閱監視器，而證
    人楊凱迪、鍾德明據報前往後，亦僅經游雲龍告知鎖頭遭破
    壞一節，在欲前往社區警衛室調閱監視器時，即經被告先行
    告知係其破壞鎖頭之事，堪認被告確係在有偵查犯罪權限之
    機關或公務員知悉其犯罪前，即向據報到場之警員楊凱迪、
    鍾德明告知其犯罪，亦未逃避接受裁判，已符合刑法第62條
    前段所定自首之要件，爰依該規定予以減輕其刑。原審以被
    告犯毀損他人物品罪，事證明確，予以論罪科刑，固非無見
    ，惟未審酌被告符合自首之要件而予以減輕其刑，尚有未洽
    ，上訴意旨執此指摘原判決不當，自屬有據，應由本院予以
    撤銷改判。爰審酌被告無犯罪前科，有臺灣高等法院被告前
    案紀錄表1 件在卷足憑，平日素行尚稱良好，因不滿頂好超
    巿立信店內之冷凍設備壓縮機馬達聲音過大，始起意破壞該
    店設在地下1 樓之變電箱鎖頭並關閉上開設備之電源，事出
    並非無因，而其於犯罪後亦始終坦承破壞鎖頭之行為，態度
    非劣，且其所破壞之鎖頭價值非鉅，告訴人於被告關閉上開
    設備之電源後，旋經由保全系統聯繫相關人士到場處理，亦
    未造成進一步之損失等一切情狀，量處如主文所示之刑，並
    諭知易服勞役之折算標準，以資懲儆。末查被告無犯罪前科
    ，已如前述，僅因一時失慮，致罹刑典，然其犯罪後已坦承
    犯行，知所悔悟，且其行為致生之危害輕微，信其經此偵審
    教訓，當知所警惕，而無再犯之虞，本院認其所宣告之刑以
    暫不執行為適當，併依刑法第74條第1 項第1 款之規定宣告
    緩刑2 年，用啟自新。
四、至被告持以破壞鎖頭所用之小型鋸子1 支，則據被告否認屬
    其所有，復查無其他積極證據足認確係被告所有之物，故不
    予宣告沒收，附此敘明。
據上論斷，應依刑事訴訟法第455 條之1 第1 項、第3 項、第36
9 條第1 項前段、第364 條、第299 條第1 項前段，刑法第354
條、第62條前段、第42條第3 項前段、第74條第1 項第1 款，刑
法施行法第1 條之1 第1 項、第2 項前段，判決如主文。
本案經檢察官吳孟竹到庭執行職務。
中    華    民    國    99    年    10    月    22    日
                  刑事第六庭審判長法  官  戴嘉清
                                  法  官  林晏鵬
                                  法  官  王瑜玲
以上正本證明與原本無異
不得上訴。
                                  書記官  謝嘉玲
中    華    民    國    99    年    10    月    29    日
附錄本案論罪科刑法條全文：
中華民國刑法第354條
（毀損器物罪）
毀棄、損壞前二條以外之他人之物或致令不堪用，足以生損害於
公眾或他人者，處2 年以下有期徒刑、拘役或5 百元以下罰金。

司法院資訊處製作；財團法人民間司法改革基金會備份。
